【裁判字號】    98,訴,1461
【裁判日期】    991112
【裁判案由】    侵權行為損害賠償
【裁判全文】
臺灣士林地方法院民事判決              98年度訴字第1461號
原      告  壬○○
訴訟代理人  林銘龍律師
被      告  子○○
訴訟代理人  林宇文律師
複代理人    侯傑中律師
            張漢榮律師
被      告  甲○○
上列當事人間侵權行為損害賠償事件，本院於民國99年10月21日
言詞辯論終結，判決如下：
    主      文
被告應連帶給付原告新台幣陸拾萬元，及被告子○○自民國九十
八年十二月十六日起、被告甲○○自民國九十八年十二月十七日
起，均至清償日止，按年息百分之五計算之利息。
被告子○○應給付原告新台幣拾捌萬元，及自民國九十八年十
二月十六日起起至清償日止，按年息百分之五計算之利息。
原告其餘之訴駁回。
訴訟費用由被告連帶負擔百分之十五、被告子○○負擔百分之十
，餘由原告負擔。
本判決第一項，於原告以新台幣貳拾萬元為被告供擔保後，得執
行。但如被告子○○以新台幣陸拾萬元為原告預供擔保，得免為
假執行。
本判決第二項，於原告以新台幣壹拾萬元為被告子○○供擔保
後，得假執行。但如被告子○○以新台幣拾捌萬元為原告預供
擔保，得免為假執行。
原告其餘假執行之聲請駁回。
    事實及理由
一、被告甲○○經合法通知，未於言詞辯論期日到場，核無民事
    訴訟法第386 條各款所列情形，爰依原告之聲請，由其一造
    辯論而為判決。
二、原告與被告子○○於民國83年5 月8 日結婚，婚後育有2 女
    張○○、張○○。被告甲○○明知被告子○○為有配偶之人
    ，竟連續與被告子○○通姦多次，原告自98年3 、4 月間得
    知上情後，悲痛不已，經詢問被告子○○後，其表示：以後
    不會再去被告甲○○住處等語。然被告子○○非但無愧疚之
    意，且於同年6 月至同年9 月間，經常無故以：原告係潑婦
    、能力差、長相醜、身材不好、胸部小、陰道鬆弛、笨、生
    活白癡等惡毒言語辱罵原告。更於同年9 月30日晚間持DVD
    主機及家用遊樂器主機朝原告丟擲，指控原告有外遇，要求
    原告需脫下褲子由其檢查下體，極盡羞辱之能事。於同年10
    月3 日原告家庭聚會時，被告子○○知悉無法隱瞞其與被告
    甲○○外遇之事實，遂公然承認其與被告甲○○「外遇、通
    姦、劈腿」，並表示原告15年來都是其性奴隸，原告氣極昏
    倒尿失禁，又當眾毆打原告頭部，用手故意擠壓原告胸部。
    原告乃於同年月5 日去電與被告甲○○聯繫以瞭解原由，不
    料被告甲○○卻向原告表示其找到了很不錯的男友即被告子
    ○○，當日原告胞弟林家常赴被告子○○任職之午○企業股
    份有限公司（下稱午○公司）理論，被告子○○在其其胞兄
    巳○○及林家常面前，承認被告等人通姦外遇之事實，巳○○隨即於翌日開除被告甲○○。嗣被告子○○多次於不同場
    合，對友人及雙方親友承認確與被告甲○○發生通姦外遇事
    實，並以言語侮辱原告，表示：「與甲○○發生性行為時不
    需要用威而剛，對原告則需要」等語。復於99年1 月15日晚
    間6 時許，見原告與小女兒張○○步出位在臺北市內湖區○○○路○ 段296 巷60號1 樓之安親班時，竟基於傷害之故意
    ，自原告身後抓住原告雙臂，將原告摔往停於旁邊之安親班
    校車，原告因此受有頭部及雙側臀部多處受傷，並趁機欲強
    行帶走小女兒，安親班人員見狀，立即報警並將原告及小女
    兒送往三軍總醫院急診就醫。而被告之通姦行為，已侵害原
    告基於配偶關係對於婚姻共同生活應享有圓滿安全及幸福之
    人格身分法益，且情節重大，而使原告精神上遭受極大之痛
    苦，應負共同侵權行為之損害賠償責任。被告子○○對原告
    前開攻擊、羞辱之言語及行為，業已侵害原告身體、健康及
    名譽，並使原告之身體及精神受有極大痛苦。為此，依民法
    第184 條、第185 條、第195 條及第1056條第1 項、第2 項
    等規定，請求被告等人給付原告精神慰撫金等語，並聲明：
    (一)被告應連帶給付原告250 萬元，及自起訴狀繕本送達翌日
    起至清償日止，按年息5 ％計算之利息。(二)被告子○○應給
    付原告160 萬元，及自起訴狀繕本送達翌日起至清償日止，
    按年息5 ％計算之利息。(三)願供擔保請准宣告假執行。
三、被告甲○○未於言詞辯論期日到庭，而以書狀辯稱：原告起
    訴所主張被告與共同被告子○○通姦之事實，並未提出證據
    ，僅係原告片面之詞，非屬事實云云，並聲明：原告之訴及
    假執行之聲請均駁回。
四、被告子○○則以：原告所主張之事實，未據提出證據證明，
    且非事實，所稱被告涉嫌通姦部分，並無任何人親眼見到被
    告子○○與被告甲○○有通姦之事實，而被告子○○是否「
    公然」辱罵及傷害原告之事實，亦有疑問。另被告子○○於
    98年10月3 日毆打原告頭部、故意擠壓原告胸部之行為，業
    經臺灣士林地方法院檢察署檢察官以99年度偵字第5061號、
    99年度偵字第7656號案件，認定原告未提出受傷之證明，與
    刑法傷害罪有間，而未列為起訴範圍，則原告既無法舉證證
    明被告子○○有通姦之行為，或為肢體之任何接觸，其請求
    已屬無據。縱認被告有通姦事實存在，原告請求被告連帶給
    付慰撫金250 萬元亦屬過高。而原告所指98年10月3 日被告
    子○○承認外遇、通姦、劈腿及表示：原告15年來都是被告
    之性奴隸等語，係一時思慮未周之行為，被告子○○主觀上
    無公然侮辱原告之意思，原告請求名譽權受損之慰撫金160
    萬元，顯屬過高等語置辯，並聲明：(一)原告之訴及假執行之
    聲請均駁回。(二)如受不利判決，願供擔保，請准宣告免為假
    執行。
五、經查：
  (一)如下事實為兩造所不爭執：
  1.原告與被告子○○原為夫妻關係，育有女兒張○○、張○○
    2 人。
  2.原告為淡江大學夜間部會計系畢業，曾任職臺灣國際申○股
    份有限公司會計人員，現為香港商未○有限公司臺灣分公司
    會計主任，名下有門牌號碼臺北縣汐止市○○街283 號8 樓
    、臺北縣汐止市○○街233 巷2 號4 樓房屋及坐落基地之所
    有權，與投資1 筆，財產總額為313 萬6,446 元，97年度、
    98年度申報應納稅之所得各為為88萬664 元、80萬8,054 元
    。
  3.被告甲○○前任職午○公司，與被告子○○為同事關係，於
    98 年10 月6 日經午○公司資遣。被告甲○○97年度、98年
    度申報應納稅之所得各為29萬133 元、15萬3,600 元，名下
    無其他資產。被告子○○97年度、98年度申報應納稅之所得
    分為129 萬4,565 元、67萬1,377 元，名下有94年出廠之汽
    車一部及對午○公司之投資股權200 萬元。
  4.原告以被告子○○於99年1 月15日晚間6 時許，有對其施以
    暴力傷害之行為，向本院聲請核發保護令，而經本院家事法
    庭核發99年度家護字第45號通常保護令在案。而子○○前開
    涉有家庭暴力罪之傷害事實，業經臺灣士林地方法院檢察署
    檢察官以99年度偵字第5061號、99年度偵字第7656號予以起
    訴，由本院刑事庭以99年度審簡字第1288號審理中。
  (二)上開事實，且有診斷書（本院卷一第54頁以下）、午○公司
    函（本院卷一第92頁）、臺灣士林地方法院檢察署檢察官99
    年度偵字第5061號、99年度偵字第7656號起訴書（本院卷一
    第139 頁）、各類所得扣繳暨免扣繳憑單（本院卷一第42頁
    ）、建物所有權狀與土地所有權狀（本院卷一第43頁以下）
    、稅務電子閘門財產所得調件明細表（本院卷一第145 頁以
    下）及綜合所得稅電子結算申報表（本院卷二第25頁以下）
    等，附卷可稽，並經本院調取臺灣士林地方法院檢察署99年
    度偵字第5061號、99年度偵字第7656號及本院刑事庭99年度
    審簡字第1288號刑事案卷查核無誤，均堪認為真實。
六、茲原告主張依據民法第184 條、第185 條、第195 條及第10
    56條第1 項、第2 項規定，訴請被告給付，被告則各以前開
    情詞置辯。本院判斷如下：
  (一)按「夫妻之一方，因判決離婚而受有損害者，得向有過失之
    他方，請求賠償。」；「前項情形，雖非財產上之損害，受
    害人亦得請求賠償相當之金額。但以受害人無過失者為限。
    」，民法第1056條第1 項、第2 項固有明文。惟上開規定之
    適用，以夫妻係經判決離婚者，方有適用。本件原告雖引據
    該等規定請求被告給付非財產上損害賠償，且原告前曾對被
    告子○○提起離婚訴訟，而以本院家事法庭99年度婚字第51
    號離婚事件繫屬，但終則於99年6 月17日調解成立而離婚，
    此為兩造所不爭，則原告與被告子○○間非經判決離婚，原
    告自無從援引民法第1056條第1 項、第2 項規定，請求被告
    子○○給付損害賠償，應先敘明。
  (二)原告主張被告有前載通姦、侮辱及傷害等侵權行為，惟為被
    告所否認。原告就此聲請詢問證人寅○○、丑○○、張○○
    、己○○、丙○○、辛○○、庚○○、辰○○、丁○○、巳
    ○○、戊○○等人，及向午○公司函詢，並提出驗傷診斷書
    （本院卷一第54頁以下）為證。爰分別原告所主張被告之各
    項行為，依據證據資料，分論被告是否有原告主張之行為如
    后：
  1.關於原告主張被告有通姦行為部分：原告所聲請詢問之證人
    即被告子○○兄嫂寅○○到庭雖證稱：不知道被告是何關係
    ，亦未曾說被告有男女關係導致被告甲○○與其男友分手，
    沒有看過被告2 人在外吃飯及開車出去，原告自己打電話給
    我說被告的事，我工作的地點在1 樓，被告的工作地點在2
    樓，所以我不清楚，我不曉得被告是否有染，是原告告訴我
    的，我叫他去斬桃花以便讓被告子○○回心轉意等語（本院
    卷一第86頁背面以下）；證人即被告子○○兄嫂丑○○到庭
    證述亦稱：我沒有看過被告一起進出，也沒有打電話告訴原
    告，我只有跟原告說要去斬桃花，被告甲○○的事是原告告
    訴我的等語（本院卷一第89頁背面）；證人即被告子○○胞
    兄、午○公司負責人巳○○到庭證述：被告沒有向我承認過
    有外遇的事實，戊○○來找我與被告子○○時，我已忘記被
    告子○○有無承認他與被告甲○○有外遇，我沒有向原告及
    其家人說明看到被告兩人在外的行為舉止，也沒有聽聞員工
    或家人談及被告外遇之事等語（本院卷一第131 頁以下）。
    且據午○公司函覆本院：甲○○之前擔任操作員，業已離職
    ，離職原因為工作敬業態度不佳，不適任操作員職位，於98
    年10月6 日予以資遣等語（本院卷一第92頁）。惟證人即原
    告與被告子○○之女張○○到庭具結證述稱：回去媽媽那邊
    的家吃飯，爸爸有去，我先回家玩電腦，再過去時有聽到爸
    爸承認說他跟被告甲○○有外遇，後來我跟媽媽回家拿東西
    ，我有問爸爸跟被告甲○○外遇的事情以及媽媽是他的性奴
    隸，他心情很不穩定，但是有承認說有，爸爸有說他付錢給
    被告甲○○，他說每做一次就付2,000 元，他說因為壓力大
    ，而且被我們母女三人綁在家裡不能出去，所以才外遇等語
    （本院卷一第90頁）；證人即原告之母丙○○到庭具結證述
    ：98年中秋節吃飯時，被告有承認他有外遇、劈腿、援交，
    他沒有說對象是誰等語（本院卷一第104 頁）；證人即原告
    胞姐辛○○到庭具結證稱：原告與被告子○○爭吵的原因，
    是寅○○打電話給原告，說被告有曖昧，請原告找徵信社抓
    姦，原告打電話給我，因為沒有具體事證，我勸他們和好，
    寅○○玉一直陸續打電話給原告，所以原告有問被告子○○
    ，98年中秋節晚上聚會，我先上樓照顧小孩，之後弟弟上樓
    找我說被告子○○承認外遇，下來時原告幾近瘋狂，一直聽
    到被告子○○說外遇、援交、劈腿，我抓住原告，那時候她
    已經將近昏迷而且尿失禁。我們一直要求被告子○○，應該
    想出具體方法跟原告道歉並且跟外遇對象分開。但是原告昏
    倒時，問被告子○○能不能道歉挽回，但是原告說要告他，
    他就說外遇通姦6 個月可以易科罰金。我說我們沒有抓姦，
    他眼睛整個亮起來，我確定他沒有喝醉，因為他聽到我說沒
    有請徵信社時整個眼睛亮起來等語（本院卷第105 頁背面以
    下）；證人即原告之父己○○到庭具結證述：98年中秋節那
    一天，被告子○○承認他有女人等語（本院卷第107 頁）；
    證人即原告胞弟庚○○證稱：98年中秋節那天，原告質問被
    告子○○說你在外面是不是有女人，被告有承認，他說我劈
    腿、援交、通姦，嘻皮笑臉的講等語（本院卷一第107 頁背
    面）；證人即原告胞弟丁○○具結證述：98年10月中秋節吃
    完飯，我們找被告子○○到客廳聊天，他說他有援交，後來
    又不承認，我們問他到底要不要維持，他有承認這個女的不
    是用錢買得到的，他一開始不承認跟她有關係，後來有承認
    ，但是不是用錢的關係，原告那時有問他，她知道那個女的
    叫甲○○，被告子○○不承認也不否認，單純沈默，有一次
    原告找我陪她回去拿東西，被告子○○說他跟甲○○是女性
    朋友，我老婆有問他是床友還是砲友，他也沈默不說話，我
    們問他跟甲○○切斷就可以保有家庭，他說他要照顧她等語
    （本院卷一第118 頁背面以下）；證人即原告弟妹辰○○具
    結證述：去年中秋節那天，原告的弟弟們勸被告子○○回頭
    ，剛開始他不承認，後來他說：「對，我就是有外遇」，他
    還沒承認前，原告有說甲○○，我是從這裡聽來的，後來有
    聽到被告親口說這個人名等語（本院卷一第120 頁）；證人
    即原告弟妹乙○○具結證稱：去年中秋節當天聚餐，被告子
    ○○有承認她有外遇、通姦、劈腿，回去拿衣服那一天，被
    告子○○從頭到尾都不否認甲○○在一起，我說交朋友可以
    ，重點是著個女生是床友還是砲友，他就不回答。後來原告
    的公婆、被告子○○的大哥來帶原告回去，也是當著媽媽、
    大哥、大姊的面承認她有外遇，對象是大哥工廠裡面的員工
    等語（本院卷一第121 頁已下）；證人即原告胞弟戊○○具
    結證稱：中秋節那一天被告子○○說是援交，我就跟他說，
    援交的話，女人用錢買的到，我跟他說我也想買，他說不行
    ，我問為什麼不行，他說不是隨便都可以，我說那就不叫援
    交，後來我到他們公司去，我找到被告子○○跟他說，這個
    女生如果祇是援交，希望現在斷絕關係，不要再有糾纏，他
    回答我這個女人經濟上有困難，要照顧他，他說每個月給她
    2 萬元，每次在一起給2 千元，被告子○○每次都說援交、
    外遇、通姦，他只承認援交，承認他們有關系，但是關係建
    築在錢上面，大哥（指巳○○）也在的時候，被告子○○承
    認有援交等語（本院卷一第133 頁以下），互核情節大致相
    符。再參照證人巳○○亦證稱：因為原告的弟弟來公司有講
    過說被告間有關係，我問她有沒有這回事，被告甲○○大小
    聲、支吾其詞，我認為她態度不好，所以請她離職等語（本
    院卷一第131 頁背面）；證人丑○○證稱：很多人在講被告
    甲○○破壞原告的家庭，所以她不好意思就離職，但究竟是
    資遣或自動離職，不是我處理的，所以我不清楚，是原告自
    己打電話給我，講出來以後，公司每個人都繪聲繪影的傳述
    ，被告子○○應該知道有人在傳這件事，被告兩人都沒有為
    這件事澄清，其實我們大家都有勸子○○，勸他小孩還小家
    裡要顧好等語（本院卷一第88頁背面以下）。顯見被告間確
    實長時間且多次發生男女關係，被告子○○在不同場合，亦
    已多次承認或默認與被告甲○○間有通姦、相姦行為，縱原
    告或證人中，無親見被告遂行通姦之行為事實，仍屬類此行
    為之常見情狀，因據上開間接證據已足以證明，即堪認原告
    此部分事實之主張為可採，被告抗辯原告未加舉證而予以否
    認，難認可取。
  2.關於原告主張被告子○○於98年6 月至同年9 月間，經常無
    故以：原告係潑婦、能力差、長相醜、身材不好、胸部小、
    私處毛髮特別整齊且陰道鬆弛、笨、生活白癡等惡毒言語辱
    罵原告部分：依據證人張○○到庭結證稱：有（指被告子○○）提到原告私密處毛髮特別整齊，還有特別鬆弛等語（本
    院卷一第89頁背面），足認被告子○○確有以此言詞辱罵原
    告之行為，被告子○○就此加以否認，非屬可取。至於原告
    所主張其餘被告子○○對其所為辱罵行為，則無其他證據可
    以佐證，復為被告子○○所否認，即不能認為可採。
  3.關於原告主張被告子○○於98年9 月30日晚間持DVD 主機及
    家用遊樂器主機朝原告丟擲，指控原告有外遇，要求原告需
    脫下褲子由其檢查下體之行為部分：原告主張之此部分事實
    ，同據證人張○○證稱：那天好像是晚上，我不記得日期，
    被告子○○對原告丟擲電動玩具主機，還有摔妹妹的玩具，
    然後朝原告丟擲，原告當天沒有受傷，因為那天爸爸外遇被
    媽媽知道，爸爸反過來怪罪原告有外遇，那時候我躲在衣櫥
    後面，所以其他話沒聽清楚等語（本院卷一第89頁背面），
    顯示被告子○○確有持家用遊樂器主機朝原告丟擲及攀指原
    告外遇之行為。
  4.關於原告主張被告子○○於98年10月3 日家庭聚會時表示：
    原告15年來都是其性奴隸等語，致原告氣極昏倒尿失禁，並
    當眾毆打原告頭部，及用手故意擠壓原告胸部之行為部分：
    原告主張之被告子○○此部分行為，業據證人丙○○、辛○○、己○○、庚○○、丁○○、辰○○、林家常本院卷一第
    103 頁背面以下、第106 頁、第107 頁以下、第107 頁背面
    以下、第119 頁以下、第120 頁以下、第133 頁以下），核
    與原告主張相符足認屬實。
  5.關於原告主張被告子○○多次於不同場合以言語侮辱原告，
    並表示：「與甲○○發生性行為時不需要用威而剛，對原告
    則需要」等語之行為部分：原告主張此部分之事實，原聲請
    詢問證人劉秋芳、卯○○為證，嗣則捨棄此部分證據調查之
    聲請。此外，未據原告進一步舉證，且為被告子○○所否認
    ，應認乏據。
  6.關於原告主張被告子○○於99年1 月15日晚間6 時許，在臺
    北市內湖區○○○路○ 段296 巷60號1 樓前，基於傷害之故
    意，自原告身後抓住原告雙臂，將原告摔往停於旁邊之安親
    班校車，致原告受有頭部及雙側臀部多處受傷、胸部淤傷之
    行為部分：原告主張被告子○○此一傷害行為，已據提出診
    斷書2 份為證（本院卷一第54頁以下），且據證人張○○證
    稱：那次我剛好打電話給媽媽，遇到事情發生的當時，媽媽
    就說她撞到頭叫我去接妹妹，我那時候就離開補習班，去的
    時候只剩下爸爸，妹妹跟媽媽坐救護車走了等語（本院卷一
    第90頁背面），另參照臺灣士林地方法院檢察署檢察官99年
    度偵字第5061號、99年度偵字第7656號起訴書及本院99年度
    審簡字第1288號刑事判決記載（本院卷二第43頁以下），證
    人廖婉琪及原告與被子○○之女張○○已於刑事偵查程序中
    證述此部分事實屬實，且據被告子○○於刑事案件審理中坦
    承不諱，益堪認被告子○○有此傷害行為。
  (三)按因故意或過失，不法侵害他人之權利者，負損害賠償責任
    ；數人共同不法侵害他人之權利者，連帶負損害賠償責任﹔
    不法侵害他人之身體、健康、名譽、自由、信用、隱私、貞
    操，或不法侵害其他人格法益而情節重大者，被害人雖非財
    產上之損害，亦得請求賠償相當之金額；前2 項規定，於不
    法侵害他人基於父、母、子、女或配偶關係之身份法益而情
    節重大者，準用之，民法第184 條第1 項前段、第185 條第
    1 項前段、第195 條第1 項前段、第3 項定有明文。次按侵
    權行為係指違法以及不當加損害於他人之行為而言，至於侵
    害係何權利，要非所問。而所謂違法以及不當，不僅限於侵
    害法律明定之權利，即違反保護個人法益之法規，或廣泛悖
    反規律社會生活之根本原理的公序良俗者，亦同。通姦之足
    以破壞夫妻間之共同生活而非法之所許，此從公序良俗之觀
    點可得斷言，不問所侵害係何權利，對於配偶之他方應構成
    共同侵權行為。婚姻係以夫妻之共同生活為其目的，配偶應
    互相協力保持其共同生活之圓滿安全及幸福，而夫妻互守誠
    實，係為確保其共同生活之圓滿安全及幸福之必要條件，故
    應解為配偶因婚姻契約而互負誠實之義務，配偶之一方行為
    不誠實，破壞共同生活之圓滿安全及幸福者，即為違反因婚
    姻契約之義務而侵害他方之權利（最高法院55年台上字第20
    53號判例可資參照）。至民法上名譽權之侵害非即與刑法之
    誹謗罪相同，名譽有無受損害，應以社會上對個人評價是否
    貶損作為判斷之依據，苟其行為足以使他人在社會上之評價
    受到貶損，不論其為故意或過失，均可構成侵權行為，其行
    為不以廣佈於社會為必要，僅使第三人知悉其事，亦足當之
    。而不法侵害他人之人格權，被害人受有非財產上損害，請
    求加害人賠償相當金額之慰撫金時，法院對於慰撫金之量定
    ，應斟酌實際加害情形、所造成之影響、被害人痛苦之程度
    、兩造之身份地位經濟情形及其他各種狀況，以核定相當之
    數額（最高法院47年台上字第1221號、51年台上字第223 號
    判例亦資參照）。本件原告主張依據民法第184 條、第185
    條、第195 條請求被告給付非財產損害賠償。而被告間確有
    多次通姦、相姦行為，已共同侵害原告之權利，應依民法第
    184 條第1 項前段、第185 條第1 項前段及第195 條第1 項
    前段、第3 項規定，對原告負損害賠償責任，此不因被告子
    ○○是否給付金錢予被告甲○○為代價而有異。另被告子○○有以私處毛髮特別整齊且陰道鬆弛等語辱罵原告，及於98
    年9 月30日晚間指摘原告有外遇，均為原告之女癸○○所聽
    聞，又於同年10月3 日家庭聚會時表示：原告15年來都是其
    性奴隸等語，而為丙○○、辛○○、己○○、庚○○、丁○○、辰○○、林家常等人所聽聞，凡此或係對於原告身體私
    密處之惡評，或係對於原告婚姻忠貞之無據指摘，或係對於
    原告配偶身份之貶辱，均足以貶損原告之名譽，均應依民法
    第18 4條第1 項前段、第195 條第1 項前段、第3 項規定，
    對原告所受非財產上損害負賠償責任。被告子○○復於99年
    1 月15日晚間6 時許，在臺北市內湖區○○○路○ 段296 巷
    60號1 樓前，自原告身後抓住原告雙臂，將原告摔往停於旁
    邊之安親班校車，致原告受有頭部及雙側臀部多處受傷之行
    為，則構成對於原告身體之傷害，原告因身體受傷，精神必
    感痛苦，且施暴之行為人為其當時配偶之被告子○○在雙方
    之女面前所為，勢必因此感受精神上之重大痛苦，堪認情節
    重大，被告子○○自同應依民法第184 條第1 項前段、第19
    5 條第1 項前段、第3 項規定，對原告所受非財產上損害負
    賠償責任。至被告子○○雖有於98年9 月30日晚間持家用遊
    樂器主機朝原告丟擲之行為，復有於同年10月3 日在家庭聚
    會場合拍打原告頭部，及用手故意擠壓原告胸部之行為，但
    其此等行為尚無證據證明已對原告構成身體之傷害，不能推
    認構成侵權行為，原告就此請求被告子○○給付非財產損害
    賠償，則難謂何。本院審酌兩造各如前載不爭執事實之學歷
    、經歷、生活狀況、資力及被告侵權行為之態樣，與原告所
    受痛苦之程度，且原告提出被告子○○存摺影本（本院卷二
    第13頁以下），顯示被告子○○每月薪資約為8 萬餘元，另
    提出監護權事件訪視個案工作摘要紀錄表（本院卷二第19頁
    ）記載：被告子○○收入為8 萬元，每月支出包括管理費2,
    150 元、攤還汽車貸款2 萬餘元及保險費4 至5 萬元等語之
    一切情狀，認關於被告通姦、相姦行為部分，被告應連帶賠
    償原告60萬元為適當。被告子○○以；私處毛髮特別整齊且
    陰道鬆弛等語蔑辱原告、指摘原告有外遇、當眾稱原告15年
    來都是其性奴隸等貶損原告名譽之行為，應各賠償原告5 萬
    元、12萬元、15萬元為相當。另於99年1 月15日晚間6 時許
    傷害原告致頭部及雙側臀部多處疼痛、胸部淤傷之傷害，應
    賠償原告非財產上損害6 萬元。核計原告得請求被告給付之
    金額，為被告應連帶給付60萬元，及被告子○○應給付原告
    38萬元（50000+120000 +150000+60000＝380000），原告所
    為請求，應認於此金額範圍內，洵無不合，超逾部分之請求
    ，則不能認為有據。
  (四)第按民法第213 條第2 項所謂因回復原狀而應給付金錢者，
    例如所侵害者為金錢，則應返還金錢，如所侵害者為取得利
    益之物，則於返還原物外，更應給付金錢抵償其所得利益，
    始克回復原狀。是我民法明定身體健康之傷害，應為金錢賠
    償（民法第193 條、第195 條第1 項前段），此即民法第21
    3 條第一項所謂法律另有規定，固無適用同條第2 項規定之
    餘地。惟侵權行為人支付該金錢遲延時，被害人非不得依民
    法第233 條第1 項規定請求法定利息。而給付無確定期限者
    ，債務人於債權人得請求給付時，經其催告而未為給付，自
    受催告時起，負遲延責任。其經債權人起訴而送達訴狀，或
    依督促程序送達支付命令，或為其他相類之行為者，與催告
    有同一之效力；遲延之債務，以支付金錢為標的者，債權人
    得請求依法定利率計算之遲延利息，民法第229 條第2 項、
    第233 條第1 項前段分別定有明文。又應付利息之債務，其
    利率未經約定，亦無法律可據者，週年利率為5 ％，亦為同
    法第203 條所明定。被告對原告負前述金額賠償之給付義務
    ，經原告起訴並送達起訴狀繕本後，迄今仍未給付，原告自
    得於其得請求被告給付之範圍內，本於前揭民法第229 條第
    2 項、第233 條第1 項前段及第203 條規定，請求被告給付
    遲延利息，原告於此請求被告自起訴狀繕本送達翌日即被告
    子○○自98年12月16日起（同年月15日送達）、被告甲○○
    自同年月17日起（同年月7 日寄存送達），均至清償日止，
    按年息5 ％計付利息，於法洵屬有據，逾此所為利息之請求
    ，則屬無憑。
七、從而，原告主張依據民法第184 條、第185 條、第195 條及
    第1056條第1 項、第2 項規定，訴請被告給付，應認於其請
    求被告連帶給付60萬元，及被告子○○給付38萬元，並被告
    子○○自自98年12月16日起、被告甲○○自同年月17日起，
    均至清償日止，按年息5 ％計算計算之利息範圍內，為有理
    由，應予准許。逾此部分所為之請求，則為無理由，應予駁
    回。
八、原告及被告子○○各陳明願供擔保，請准宣告假執行及免為
    假執行，經核於原告勝訴範圍內，於法均無不合，爰各酌定
    相當擔保金額准許之。至兩造其餘攻擊防禦方法，經本院悉
    予審酌後，認均無礙於本件之判斷，於茲不贅。
九、據上論結，原告之訴為一部有理由、一部無理由，依民事訴
    訟法第385 條第1 項前段、第79條、第85條第2 項、第390
    條第2 項、第392 條第2 項判決如主文。
中    華    民    國    99    年    11    月    12    日
                  民事第二庭  法  官  蕭錫証
以上正本證明與原本無異。
被隱蔽人之身分資料係依性侵害犯罪防治法第12條第2 項規定隱
蔽之。
如對本判決上訴，應於判決送達後20日內向本院提出上訴狀；若
委任律師提起上訴者，應一併繳納上訴審裁判費，否則本院得不
命補正逕行駁回上訴。
中    華    民    國    99    年    11    月    17    日
                              書記官  何婉菁


司法院資訊處製作；財團法人民間司法改革基金會備份。
